臺灣臺中地方法院刑事判決　　　　　　　96年度易字第2735號
公　訴　人　臺灣臺中地方法院檢察署檢察官
被　　　告　甲○○
上列被告因詐欺案件，經檢察官提起公訴（九十六年度偵緝字第
一三三四號），經被告於準備程序中就被訴事實為有罪之陳述，
受命法官於聽取當事人之意見後，由本院合議庭裁定由受命法官
以簡式審判程序判決如下：
    主  文
甲○○幫助意圖為自己不法之所有，以詐術使人將本人之物交付
，累犯，處有期徒刑肆月，如易科罰金，以銀元佰元即新臺幣
玖佰元折算壹日。
    事  實
一、甲○○前因賭博案件，經本院以八十八年度中簡字第二七四
    四號判決處以有期徒刑三月，如易科罰金，以銀元三百元折
    算一日，入監服刑後，於民國八十九年九月十九日執行完畢
    。詎其猶不知悔改，明知金融帳戶之存摺及提款卡係供自己
    使用之重要理財工具，關係個人財產、信用之表徵，並可預
    見一般人取得他人金融帳戶使用常與財產犯罪密切相關，且
    取得他人存摺之目的在於掩飾犯罪所得之財物或財產上利益
    不易遭人追查，又對於提供帳戶雖無引發他人萌生犯罪之確
    信，但仍以縱若有人持以犯罪，亦無違反其本意之幫助犯意
    ，於九十一年一月十四日，在臺中市○○路○段六九六號第
    一商業銀行開立帳戶（帳號：00000000000號）
    後，旋將該帳戶之存摺、提款卡、密碼，提供予真實姓名年
    籍不詳之成年人，以此方式幫助他人犯罪。未幾，上開帳戶
    、提款卡、密碼等物，便由不詳成年人等使用，而渠等基於
    意圖為自己不法所有之犯意聯絡，於九十一年二月二十六日
    ，推由其中一人，傳送簡訊予乙○○，告知其抽中新臺幣（
    下同）六十萬元，乙○○即依簡訊所留之電話號碼回電，自
    稱為「曹文明」之人向乙○○表示需繳納稅金九萬元方可領
    獎云云，致使乙○○因此陷於錯誤，於同年月二十七日上午
    十一時十七分許，至彰化縣員林鎮誠泰銀行，按「曹文明」
    指示操作提款機，導致其帳戶內一萬五千九百三十七元匯入
    甲○○所有之上開銀行帳戶內，旋遭不詳人等領出。嗣因乙
    ○○發覺有異而報警處理，經警依上開帳戶資料，循線查獲
    甲○○。
二、案經臺中市警察局第五分局報請臺灣臺中地方法院檢察署檢
    察官偵查起訴。
    理  由
一、上揭事實，業據被告甲○○於本院審理時坦承不諱，核與被
    害人乙○○於警詢、偵查中指述遭不詳人等詐騙等情相符，
    並有第一商業銀行自動化服務設備轉帳明細表一份、誠泰銀
    行自動櫃員機明細表影本一紙在卷可稽，足見被告自白與事
    實相符；況按刑法上之故意，可分為直接故意與不確定故意
    （間接故意），所謂「不確定故意」，係指行為人對於構成
    犯罪之事實，預見其發生而其發生並不違背其本意者，刑法
    第十三條第二項定有明文；又衡諸常情，一般國人向金融機
    構開設帳戶，並無任何法令限制，若係正當用途，大可光明
    正大，自行申請供己使用，何必向他人借用？再者，金融帳
    戶之用途係用以存款，而存摺、提款卡、密碼等均係個人重
    要之物件，並具有一定金融交易目的及識別意義，一旦有人
    使用他人帳戶及上開物品供作不明使用，依一般認知，必是
    隱身幕後之使用人欲利用人頭帳戶掩飾其犯罪所得財物或財
    產上利益免於遭人追查，自極易於令人有與不法犯罪目的相
    關之合理懷疑，是被告對於他人利用上開存摺、提款卡、密
    碼作為犯詐欺取財罪之出入帳戶等情，能預見其發生且其發
    生不違背其本意，其有幫助不詳人等利用上開帳戶犯詐欺罪
    之不確定故意，允無疑義，本案事證明確，被告犯行洵堪認
    定，應依法論科。
二、被告基於幫助詐欺之不確定故意，提供上開銀行帳戶存摺、
    提款卡、密碼予不詳成年人等使用，作為詐欺所用之出入帳
    戶，幫助不詳成年人等取得詐欺被害人款項之行為，核其所
    為，係犯刑法第三十條第一項、第三百三十九條第一項詐欺
    取財罪之幫助犯。前揭不詳人等就詐欺取財犯行，有犯意聯
    絡及行為分擔，為共同正犯，惟幫助犯係從犯，從屬正犯而
    成立，刑法上既無「共同幫助」之情，當亦無「幫助共同」
    之可言（司法院廳刑一字第一一○四號函亦同此見解），
    是本案被告幫助他人犯共同詐欺取財罪，為從犯，爰依刑法
    第三十條第二項規定減輕其刑（刑法第三十條幫助犯之規定
    ，於九十四年二月二日修正公布，於九十五年年七月一日施
    行，修正後刑法第三十條規定：「幫助他人實行犯罪行為者
    ，為幫助犯。雖他人不知幫助之情者，亦同。幫助犯之處罰
    ，得按正犯之刑減輕之。」，對照修正前刑法第三十條規定
    ：「幫助他人犯罪者，為從犯。雖他人不知幫助之情者，亦
    同。從犯之處罰，得按正犯之刑減輕之。」，係為釐清共犯
    獨立性與從屬性之爭，而修正文字採共犯從屬說之「限制從
    屬形式」，然不論依修正前、後之刑法第三十條，對本案而
    言，被告均構成幫助犯，故並無有利或不利之情形，自不生
    新舊法比較之問題，爰依最高法院九十五年十一月七日第二
    十一次刑事庭會議決議，直接適用裁判時法）。被告前因賭
    博案件，經本院以八十八年度中簡字第二七四四號判決處以
    有期徒刑三月，如易科罰金，以銀元三百元折算一日，入監
    服刑後，於八十九年九月二十日執行完畢，有臺灣高等法院
    被告前案紀錄表及臺灣臺中地方法院檢察署刑案資料查註紀
    錄表在卷可憑，而被告行為後，刑法第四十七條業於九十四
    年二月二日修正公布，並於九十五年七月一日施行，修正前
    刑法第四十七條規定：「受有期徒刑之執行完畢，或受無期
    徒刑或有期徒刑一部之執行而赦免後，五年以內再犯有期徒
    刑以上之罪者，為累犯，加重本刑至二分之一。」修正後刑
    法第四十七條第一項規定：「受徒刑之執行完畢，或一部之
    執行而赦免後，五年以內故意再犯有期徒刑以上之罪者，為
    累犯，加重本刑至二分之一。」故被告前受有期徒刑執行完
    畢，五年內再犯有期徒刑以上之罪，不論依修正前之刑法第
    四十七條，或修正後之刑法第四十七條第一項之規定，均構
    成累犯，對被告而言並無有利或不利之情形，亦不生新舊法
    比較之問題，爰依最高法院九十五年十一月七日第二十一次
    刑事庭會議決議，直接適用裁判時法，即修正後刑法第四十
    七條第一項累犯之規定加重其刑，並先加重後減輕之。爰審
    酌被告因一時未予深慮致犯此罪行，惟其所為嚴重擾亂金融
    交易秩序及阻礙國家偵查追緝之行使，暨其智識、犯罪目的
    、手段、犯罪所生危害，及犯後坦承犯行，態度尚可等一切
    情狀，量處如主文所示之刑，並諭知易科罰金之折算標準，
    以示懲儆。
三、九十五年七月一日修正公布施行之刑法第四十一條第一項前
    段規定：「犯最重本刑為五年以下有期徒刑以下之刑之罪，
    而受六個月以下有期徒刑或拘役之宣告者，得以新臺幣一千
    元、二千元或三千元折算一日，易科罰金。」惟被告行為時
    之刑法第四十一條第一項前段規定：「犯最重本刑為五年以
    下有期徒刑以下之刑之罪，而受六個月以下有期徒刑或拘役
    之宣告，因身體、教育、職業、家庭之關係或其他正當事由
    ，執行顯有困難者，得以一元以上三元以下折算一日，易科
    罰金。」又依修正前罰金罰鍰提高標準條例第二條前段（現
    已刪除）規定，就其原定數額提高為一百倍折算一日，則被
    告行為時之易科罰金折算標準，應以銀元三百元折算一日，
    經折算為新臺幣後，應以新臺幣九百元折算為一日。比較修
    正前後之易科罰金折算標準，修正後之刑法第四十一條第一
    項前段即行為時法律之規定，並未有利於被告，故應依修正
    後刑法第二條第一項前段規定，適用修正前刑法第四十一條
    第一項前段規定，定其折算標準。
四、刑法第三百三十九條第一項詐欺取財罪規定其法定刑得科或
    併科銀元一千元以下罰金，然被告行為後，於九十五年六月
    十四日增訂刑法施行法第一條之一，並規定：「中華民國九
    十四年一月七日刑法修正施行後，刑法分則編所定罰金之貨
    幣單位為新臺幣。九十四年一月七日刑法修正時，刑法分則
    編未修正之條文定有罰金者，自九十四年一月七日刑法修正
    施行後，就其所定數額提高為三十倍。但七十二年六月二十
    六日至九十四年一月七日新增或修正之條文，就其所定數額
    提高為三倍。」（註：刑法修正公布日期應為九十四年二月
    二日，施行日期為九十五年七月一日，前揭條文日期似有錯
    誤，但不影響本案之判斷），且九十四年二月二日施行公布
    九十五年七月一日施行之刑法第三十三條第五款修正為：「
    主刑之種類如下：五、罰金：新臺幣一千元以上，以百元計
    算之。」是依修正後之法律，刑法第三百三十九條第一項詐
    欺取財罪所得科處之罰金刑最高為新臺幣三萬元、最低為新
    臺幣一千元；而被告行為時適用之罰金罰鍰提高標準條例第
    一條前段規定：「依法律應處罰金、罰鍰者，就其原定數額
    得提高為二倍至十倍。但法律已依一定比率規定罰金或罰鍰
    之數額或倍數者，依其規定。」、現行法規所定貨幣單位折
    算新臺幣條例第二條規定：「現行法規所定金額之貨幣單位
    為圓、銀元或元者，以新臺幣之三倍折算之。」及修正前刑
    法第三十三條第五款規定: 「主刑之種類如下：五、罰金：
    一元以上。」，是依行為時之法律，刑法第三百三十九條第
    一項詐欺取財罪所得科處之罰金刑最高為新臺幣三萬元、最
    低為新臺幣三元。因此，比較上述修正前、後之刑罰法律，
    自以被告行為時之舊法即依修正前刑法第三十三條第五款，
    並配合罰金罰鍰提高標準條例第一條前段為法條適用之依據
    ，併予敘明。
據上論斷，應依刑事訴訟法第二百七十三條之一第一項、第二百
九十九條第一項前段，刑法第二條第一項前段、第三十條第一項
、第二項、第三百三十九條第一項、第四十七條第一項、（修正
前）第四十一條第一項前段、（修正前）第三十三條第五款，罰
金罰鍰提高標準條例第一條前段、（修正前）第二條，判決如主
文。
中　　華　　民　　國　　96　　年　　6 　　月　　25　　日
                  刑事第十三庭  法  官  黃裕仁
上正本證明與原本無異。
如不服本判決，應於送達後十日內向本院提出上訴狀（須附繕
本），上訴於臺灣高等法院臺中分院。
                                書記官  王嘉仁
中　　華　　民　　國　　96　　年　　6 　　月　　25　　日
附錄論罪科刑法條
刑法第三百三十九條第一項
意圖為自己或第三人不法之所有，以詐術使人將本人或第三人之
物交付者，處五年以下有期徒刑、拘役或科或併科一千元以下罰
金。
